【裁判字號】    97,上訴,208
【裁判日期】    970408
【裁判案由】    違反槍砲彈藥刀械管制條例
【裁判全文】
臺灣高等法院高雄分院刑事判決         97年度上訴字第208號
上  訴  人  臺灣高雄地方法院檢察署檢察官
上  訴  人
即  被  告  甲○○
選任辯護人  王正明律師
被      告  乙○○
選任辯護人  楊惠雯律師
上列上訴人因被告違反槍砲彈藥刀械管制條例案件，不服臺灣高
雄地方法院96年度訴字第3538號中華民國96年12月5 日第一審判
決（起訴案號：臺灣高雄地方法院檢察署96年度偵字第5447號）
，提起上訴，本院判決如下：
     主  文
上訴駁回。
     事  實
一、乙○○、甲○○均明知具有殺傷力之空氣槍，為槍砲彈藥刀
    械管制條例所管制之違禁物，未經許可不得持有，竟仍各基
    於持有具有殺傷力之空氣槍之犯意，乙○○自民國95年7 、
    8 月間、甲○○自95年12月間起，分別持有具殺傷力仿步槍
    外型製造，以小型二氧化碳鋼瓶內氣體為發射動力，可發射
    直徑約6 mm彈丸之空氣長槍各1 枝（乙○○所持有之槍枝管
    制編號為：高鑑0000000000號，甲○○所持有之槍枝管制編
    號為：高鑑0000000000號）。嗣於96年2 月11日下午2 時10
    分許，兩人各自攜帶其所持有之上開空氣長槍，共乘由乙○
    ○所駕駛之4386-GP 號自用小客貨車，前往高雄縣路竹鄉竹
    滬村附近之魚塭射擊鳥類時，經人發覺報警而據警前往當場
    查獲，並扣得前開空氣長槍2 枝、供上述空氣槍使用之二氧
    化碳鋼瓶9 瓶「起訴書誤載為71罐」（5 瓶為乙○○所有、
    4 瓶為甲○○所有；前2 支開長槍上各安裝1 瓶）及鋼珠1
    批（約重715 公克）。
二、案經高雄縣政府警察局湖內分局報告臺灣高雄地方法院檢察
    署檢察官偵查起訴。
     理  由
一、證據能力：
(一)、證人乙○○、甲○○警詢陳述，其性質雖屬傳聞證據，惟上
    開警詢筆錄內容，業經本院審理時予以提示並告以要旨，且
    經檢察官及被告表示意見，當事人或辯護人已知上述筆錄乃
    傳聞證據，且均未於言詞辯論終結前對該等筆錄內容異議，
    且本院審酌上開筆錄作成時，較無人情施壓或干擾，亦無不
    當取供之情形，認為以之作為本案之證據亦屬適當，依刑事
    訴訟法第159 條之5 第1 項規定，自得為證據。
(二)、卷附搜索扣押筆錄、扣押物品目錄表，固屬書面之傳聞證據
    ，然檢察官、被告、辯護人已於本院審理調查上開證據時，
    就此證據能力均表示無意見，且本院認為以之作為本件論証
    之證據，均與待證事實具有關聯性，作為本案之證據亦屬適
    當，依刑事訴訟法第159 條之5 第1 項規定，自得為證據。
(三)、按鑑定人由審判長、受命法官或檢察官就下列之人選任1 人
    或數人充之：(一)就鑑定事項有特別知識經驗者。(二)經政府機
    關委任有鑑定職務者；鑑定之經過及其結果，應命鑑定人以
    言詞或書面報告；法院或檢察官得囑託醫院、學校或其他相
    當之機關、團體為鑑定，或審查他人之鑑定，並準用第203
    條至第206 條之1 規定，刑事訴訟法第198 條、第206 條第
    1 項、第208 條第1 項分別定有明文。本件卷附槍彈鑑定書
    ，雖係被告以外之人於審判外之書面陳述，然高雄縣政府警
    察局係臺灣高雄地方法院檢察署關於槍砲鑑定之概括選任鑑
    定機關，此有臺灣高雄地方法院檢察署92年10月23日雄檢楠
    文字第0921000294號函附之「臺灣高雄地方法院檢察署檢察
    長概括選任鑑定人或囑託鑑定機關（團體）名冊」足參，則
    該局所為之槍彈鑑定書，為刑事訴訟法第159 條第1 項規定
    之例外情形，應有證據能力。
二、被告乙○○、甲○○如何於上開時、地，非法持有上開扣案
    空氣槍及供該槍使用之二氧化碳鋼瓶，用以射擊鳥類等事實
    ，業據被告乙○○、甲○○於警詢、原審、法院坦承不諱，
    並有空氣槍2 支（槍枝管制編號：高鑑0000000000號、高鑑
    0000000000號）及二氧化碳鋼瓶9 瓶、鋼珠1 批（約重715
    公克）扣案可稽，復有搜索扣押筆錄、扣押物品目錄表（二
    氧化碳鋼瓶誤載為7 瓶；另起訴書誤載為71罐「公訴人於原
    審業已當庭更正，見原審卷第40頁」）、查獲照片附卷可參
    。又扣案之空氣槍2 支（槍枝管制編號：高鑑0000000000號
    、高鑑0000000000號）經送鑑定結果，認送鑑槍枝2 枝，其
    中1枝 （槍枝管制編號：高鑑0000000000號），係仿步槍外
    型製造之空氣長槍，以小型二氧化碳鋼瓶內氣體為發射動力
    ，可發射直徑約6mm 彈丸；經實際試射，測得鋼珠（直徑6m
    m 、重0.88公克）之發射速度分別為173 、172 、174 公尺
    / 秒，計算其動能分別為13.17 、13.02 、13.32 焦耳，單
    位面積動能分別為46.57 、46.04 、47.11 焦耳/ 平方公分
    ；其中1 枝（槍枝管制編號：高鑑0000000000號），係仿步
    槍外型製造之空氣長槍，以小型二氧化碳鋼瓶內氣體為發射
    動力，可發射直徑約6mm 彈丸；經實際試射，測得鋼珠（直
    徑6mm 、重0.88公克）之發射速度分別為197 、196 、195
    公尺/ 秒，計算其動能分別為17.08 、16.90 、16.73 焦耳
    ，單位面積動能分別為60.39 、59.78 、59.17 焦耳/ 平方
    公分等情，有高雄縣政府警察局96年2 月16日高縣警鑑字第
    0960072868號槍彈鑑定書附卷可稽（見偵卷第44至49頁），
    而依該槍彈鑑定書所附殺傷力之相關數據所載，內政部警政
    署刑事警察局對活豬作射擊測試結果，彈丸單位面積動能達
    24焦耳/ 平方公分，則足以穿入豬隻皮肉層、依日本科學警
    察研究所之研究結果，彈丸面積動能達20焦耳/ 平方公分，
    則足以穿入人體皮肉層。本件扣案槍枝經試射結果，已超過
    內政部警政署刑事警察局測試結果及日本科學警察研究所之
    研究結果，堪認具有殺傷力甚明。另扣案鋼瓶9 瓶，係小型
    二氧化碳高壓氣體鋼瓶，可供上述空氣槍使用，亦經上開鑑
    定書載明在案，足認可供前開空氣槍動力發射使用無訛。此
    外，被告2 人均屬有社會經驗之成年人，對於扣案空氣槍係
    屬具殺傷力之管制槍枝一節，自難諉為不知。本件事證明確
    ，被告2 人上開非法持有空氣槍犯行，均堪認定。
三、論罪部分：
(一)、核被告乙○○、甲○○所為，係各犯槍砲彈藥刀械管制條例
    第8 條第4 項之未經許可，持有空氣槍罪。
(二)、被告甲○○於本院雖主張其屬自首云云（見本院卷第38、53
    頁），然查證人張治強（查獲員警）於原審具結證稱：「當
    時乙○○在車上駕駛座拿一把槍，甲○○在車門旁邊撿拾小
    鳥…，我可以看到他們車上還有另一把長槍，放在前座後面
    的車廂，因為當時車門是打開的，我在看到另一把槍之前他
    們並沒有說車上還有另一把槍；現場有初步問，乙○○承認
    兩把槍都是他的，甲○○說槍不是他的；警詢筆錄是先問乙
    ○○，才問甲○○；訊問甲○○之前，甲○○沒有主動說曾
    經持有槍」等情明確（見原審卷第42、43頁），又被告甲○
    ○於原審亦坦認：「我在現場沒有說槍是我的」等語（見原
    審卷第65頁），足徵被告甲○○於警方查獲當時，並無坦承
    上開犯罪事實等情，自難成立刑法自首，附此敘明。
(三)、被告乙○○、甲○○各持有上開空氣槍1 支，對於社會治安
    固有潛在威脅，惟被告2 人僅因一時好奇而持有上開空氣槍
    ，非法持槍期間亦難證明有進而持槍另犯他罪，本件其2 人
    為警查獲時，則屬持槍射擊鳥類之玩樂型態，惡性尚非嚴重
    ，所犯本罪之法定刑為3 年以上10年以下有期徒刑，併科新
    臺幣700 萬元以下罰金，與其犯罪情節相較，實屬情輕法重
    ，客觀上足以引起一般人之同情，其2 人情狀顯堪憫恕，倘
    各處以法定最低刑度，猶嫌過重，均依刑法第59條規定，均
    酌量減輕其刑。
四、原審認被告2 人罪證明確，因而適用槍砲彈藥刀械管制條例
    第8 條第4 項，刑法第11條前段、第59條、第42條第3 項、
    第38條第1 項第1 款、第74條第1 項第1 款、第2 項第4 款
    ，中華民國96年罪犯減刑條例第2 條第1 項第3 款、第7 條
    等規定，並審酌被告2 人犯罪情節尚非重大，犯後均坦承犯
    行之態度良好等一切情狀，量處被告2 人各有期徒刑1 年6
    月，各減為有期徒刑9 月，各併科新台幣（下同）罰金10萬
    元，各減為罰金5 萬元，並各諭知如易服勞役，以新臺幣1,
    000 元折算1 日之折算標準；並敘明：
(一)、被告2 人上開犯罪時間均在96年4 月24日以前，所犯上開之
    罪，因判決刑期未逾有期徒刑1 年6 月，均合於減刑條件，
    依中華民國96年罪犯減刑條例第2 條第1 項第3 款、第7 條
    規定，各減為有期徒刑9 月。
(二)、按空氣槍係以小型二氧化碳鋼瓶內氣體為發射動力，供空氣
    槍使用之小型二氧化碳鋼瓶，為組成空氣槍構造一部分之配
    件，並非單獨使用，性質上應屬空氣槍之從物。本件扣案之
    上開空氣槍2 支，均屬違禁物，另扣案小型二氧化碳鋼瓶9
    瓶，被告乙○○自承其中5 瓶為其所有，其餘是被告甲○○
    所有（原審卷第47頁），被告甲○○自承其中4 瓶為其所有
    （原審卷第63頁），應併同空氣槍以違禁物沒收，是扣案之
    乙○○持有之空氣槍1 支（槍枝管制編號：高鑑0000000000
    號）、小型二氧化碳鋼瓶5 瓶；甲○○持有之空氣槍1 枝（
    槍枝管制編號：高鑑0000000000號）、小型二氧化碳鋼瓶4
    瓶，均為違禁物，均應依刑法第38條第1 項第1 款規定沒收
    。至於扣案之鋼珠1 批（約重715 公克），並非屬子彈，自
    非違禁物，爰不另為沒收之諭知，公訴人起訴時就此部分聲
    請併予沒收，尚有未洽。
(三)、被告乙○○未曾因故意犯罪受有期徒刑以上刑之宣告，有臺
    灣高等法院被告前案紀錄表附卷可憑，其因一時失虞而觸犯
    刑章，犯後均已知所悔悟，經此偵審程序及刑之宣告後，應
    知警惕，信無再犯之虞，因認其所宣告之刑以暫不執行為適
    當，併予宣告緩刑3 年，以啟自新。又緩刑宣告，得斟酌情
    形，命犯罪行為人向國庫支付一定之金額；刑法第74條第2
    項第4 款定有明文。原審審酌被告為司機，有正當職業及收
    入，爰命被告應向國庫支付5 萬元，以彌補其犯行對社會所
    生潛在之危害，並資警惕。至於被告甲○○前因竊盜罪，於
    本件原審判決前（即96年8 月23日），經臺灣嘉義地方法院
    96簡上字第164 號判處有期徒刑6 月，緩刑2 年確定（見臺
    灣高等法院被告前案紀錄表），則被告甲○○於本件自已不
    符緩刑宣告之要件。
五、經核原判決上開認事用法，均無不合，量刑亦屬允當。公訴
    人上訴意旨，指摘原判決上開對於被告2 人適用刑法第59條
    及宣告被告乙○○緩刑3 年等部分有所不當，均無理由（如
    上所述），應予駁回。
據上論斷，應依刑事訴訟法第368條，判決如主文。
本案經檢察官方娜蓉到庭執行職務。
中    華    民    國    97    年    4     月    8     日
               刑事第一庭   審判長法  官  郭雅美
                                  法  官  莊崑山
                                  法  官  張意聰
以上正本證明與原本無異。
如不服本判決應於收受本判決後10日內向本院提出上訴書狀，其
未敘述上訴理由者，並得於提起上訴後10日內向本院補提理由書
狀（均須按他造當事人之人數附繕本）「切勿逕送上級法院」。
中    華    民    國    97    年    4     月    8     日
                                  書記官  陳金
附錄本判決論罪科刑法條：
槍砲彈藥刀械管制條例第8 條
未經許可，製造、販賣或運輸鋼筆槍、瓦斯槍、麻醉槍、獵槍、
空氣槍或第4 條第1 項第1 款所定其他可發射金屬或子彈具有殺
傷力之各式槍砲者，處無期徒刑或5 年以上有期徒刑，併科新臺
幣1 千萬元以下罰金。
未經許可，轉讓、出租或出借前項所列槍枝者，處5年以上有期
徒刑，併科新臺幣1千萬元以下罰金。
意圖供自己或他人犯罪之用，而犯前二項之罪者，處無期徒刑或
7 年以上有期徒刑，併科新臺幣1 千萬元以下罰金。
未經許可，持有、寄藏或意圖販賣而陳列第1 項所列槍枝者，處
3 年以上10年以下有期徒刑，併科新臺幣700 萬元以下罰金。
第 1 項至第 3 項之未遂犯罰之。


司法院資訊處製作；財團法人民間司法改革基金會備份。
